臺灣高雄地方法院刑事判決　　　　　　　　　　　　　九十四年度訴字第三六二號
　　公　訴　人　臺灣高雄地方法院檢察署檢察官
　　被　　　告　甲○○　男　四.
右列被告因違反毒品危害防制條例案件，經檢察官提起公訴（九十三年度毒偵字第六
九四三號），嗣因被告就被訴事實為有罪之陳述，經本院合議庭裁定由受命法官獨任
適用簡式審判程序審理，本院判決如左：
    主  文
甲○○施用第一級毒品，累犯，處有期徒刑捌月，扣案之第一級毒品海洛因拾壹包（
驗後淨重壹點玖零公克，空包裝重貳‧壹柒公克），均沒收銷燬之；又施用第二級毒
品，累犯，處有期徒刑月。應執行有期徒刑拾月，扣案之第一級毒品海洛因拾壹包
（驗後淨重壹點玖零公克，空包裝重貳‧壹柒公克），均沒收銷燬之。
    事  實
一、甲○○於民國八十八年間，因施用毒品案件，經本院以八十八年度毒聲字第四一
    二號裁定送觀察、勒戒後，認有繼續施用毒品之傾向，經本院以八十八年度毒聲
    字第一三一二號裁定送強制戒治，屆滿期間經評定合格，經本院以八十八年度毒
    聲字第四五九一號裁定停止戒治，所餘期間付保護管束，於保護管束期間內，有
    未依規定接受採尿檢驗達三次之行為，違反保護管束應遵守事項情節重大，經本
    院以八十八年度八六九三號裁定撤銷停止戒治，令入戒治處所施以強制戒治，於
    八十九年十二月二十一日期滿後，業經台灣高雄地方法院檢察署檢察官於九十年
    三月一日以九十年度戒毒偵字第二五八號為不起訴處分確定。再因施用毒品案件
    ，經本院以九十一年度毒聲字第二二六三號裁定送強制戒治；且提起公訴，經本
    院於九十一年八月八日以九十一年度訴字第一四五六號分別判處有期徒刑一年、
    四月，應執行有期徒刑一年二月，嗣經提起上訴，經台灣高等法院高雄分院審理
    中，於九十一年十月三十日撤回上訴確定，經入監執行，於九十三年三月三日縮
    短刑期執行完畢。
二、詎甲○○不知悔改，明知海洛因、安非他命業經公告分別列為毒品危害防制條例
    第二條第二項第一、二款之第一、二級毒品，不得非法持有、施用，竟於強制戒
    治執行完畢釋放後五年內，分別基於施用第一級毒品海洛因、第二級毒品安非他
    命之犯意，於九十三年十一月十一日下午某時許在高雄縣仁武鄉○○○街四三號
    ；另以將安非他命置於吸食器中點燃吸食煙氣之方式，施用第二級毒品安非他命
    一次。嗣於九十三年十一月十二日十一時四十分許在高雄縣岡山鎮○○路與介壽
    路口為警查獲，扣得海洛因十一包（驗後淨重一‧九○公克，空包裝重二‧一七
    公克），並採集尿液檢驗呈嗎啡、甲基安非他命陽性反應。
三、案經高雄縣政府警察局岡山分局移送臺灣高雄地方法院檢察署檢察官偵查起訴。
    理  由
壹、程序方面
一、按本件被告甲○○所犯係死刑、無期徒刑、最輕本刑為三年以上有期徒刑以外之
    罪，其於準備程序就前揭被訴事實為有罪之陳述，經受命法官告知簡式審判程序
    之旨，並聽取其與公訴人之意見後，本院認無不得或不宜改依簡式審判程序進行
    之情事，依刑事訴訟法第二百七十三條之一第一項、第二百八十四條之一規定，
    裁定本件由受命法官獨任進行簡式審判程序，合先敘明。
貳、實體方面
一、右揭事實，業據被告於本院審理時坦承不諱。且查：
  (一)被告於八十八年間，因施用毒品案件，經本院以八十八年度毒聲字第四一二號裁
    定送觀察、勒戒後，認有繼續施用毒品之傾向，經本院以八十八年度毒聲字第一
    三一二號裁定送強制戒治，屆滿期間經評定合格，經本院以八十八年度毒聲字第
    四五九一號裁定停止戒治，所餘期間付保護管束，於保護管束期間內，有未依規
    定接受採尿檢驗達三次之行為，違反保護管束應遵守事項情節重大，經本院以八
    十八年度八六九三號裁定撤銷停止戒治，令入戒治處所施以強制戒治，於八十九
    年十二月二十一日期滿後，業經台灣高雄地方法院檢察署檢察官於九十年三月一
    日以九十年度戒毒偵字第二五八號為不起訴處分確定等情，有本院被告院內索引
    卡紀錄表、臺灣高等法院被告全國前案紀錄表及臺灣高雄地方法院檢察署刑案資
    料查註紀錄表各乙份在卷可按。是被告於涉本案之前，業曾犯施用毒品罪，並於
    強制戒治執行完畢後釋放。
  (二)次查，經將被告於九十三年十一月十二日十一時四十分為警查獲後採集之尿液送
    驗結果，係呈嗎啡、甲基安非他命陽性反應，此有高雄縣政府警察局岡山分局壽
    天派出所毒品案件嫌犯尿液採證對照表、高雄縣衛生局九十三年十一月十九日煙
    毒尿液檢驗成績書、高雄醫學大學附設中和紀念醫院九十四年一月十一日九四○
    一九三號濫用藥物尿液檢驗報告（見警卷、偵查卷第二十、二九頁）。又查：
  1.次按尿液檢驗結果之正確性受到諸多因素之影響，如檢體簽收、處理、分析、文
    件處理及各檢體驗單位所訂定之ＣＵＴＯＦＦＶＡ－ＬＵＥ（或閾值）不同等，
    均會影響到最後結果之判讀，目前尿液中煙毒之檢驗方法分述如下：一般實驗室
    接到尿液煙毒檢驗申請時，第一步驟為利用免疫分析法做初步篩檢，如篩檢濃度
    小於ＣＵＴＯＦＦＶＡ－ＬＵＥ即判讀為陰性反應；如篩檢濃度大於ＣＵＴＯＦ
    ＦＶＡ－ＬＵＥ，則必須進一步做確認試驗，確認試驗方法之原理須異於篩檢方
    法之原理，確認試驗方法目前國內常用的方法計有免疫學分析法、ＴＯＸＩ－Ｌ
    ＡＢ（毒物層析法）、ＧＣ（氣體色層分析法）、ＧＣ／ＭＳ（氣相層析質譜儀
    分析法），依各實驗單位設備不同，選用方法而有不同，其精密度依次為ＧＣ／
    ＭＳ優於ＧＣ優於ＴＯＸＩ－ＬＡＢ，此有高雄醫學大學附設中和紀念醫院八十
    三年六月十四日函覆台灣高雄地方法院八十三年五月九日高仁刑公股字第九六八
    ０號函可考。
  2.又所謂「氣相層析質譜儀分析法」包括「氣相層析儀」及「質譜儀」二部分，在
    「氣相層析儀」部分，其方法為將物質氣化後，再經分析管分離，由於各種物質
    之沸點及對管柱之吸附力不同，在經過檢測器（ｄｅｔｅｃｔｏｒ）測定後，表
    現出不同的滯留時間（ｒｅｔｅｎｓｉｏｎｔｉｍｅ），利用滯留時間來判定是
    何種物質；而「質譜儀」部分為檢測器，能將物質撞擊成碎片，記錄其質譜圖，
    因每個化合物之鍵結能力不同，故不同之物質會有其特定之質譜圖，因此在物質
    之判斷上有若指紋鑑定，因此，理論上如果扣除人為因素（例如檢體之間的污染
    ）不與列計者，氣象層析質譜儀之精確度接近百分之百，復有行政院退輔會榮民
    總醫院八十三年三月三日函覆澎湖地方法院（八三）北總內字第一八五號函堪以
    佐證。且台北榮民總醫院亦認為「若以氣相層析質譜儀（ＧＣ／ＭＳ）作藥物及
    其代謝產物之定性及定量分析，幾乎不會有偽陽性反應產生」，此經該院八十三
    年四月七日以八三北總內字第三○五九號函示明確。
  3.施用第一級毒品海洛因部分：
  (1)按海洛因施用入人體後水解還原成嗎啡，再循嗎啡之代謝方式排出體外，業據行
    政院衛生署藥物食品檢驗局七十三藥檢壹字第○三○二二一號函說明綦詳，且依
    醫學臨床實驗及根據英國藥學會出版ＩｓｏｌａｔｉｏｎａｎｄＩｎｄｅｎｔｉ
    ｆｉｃａｔｉｏｎｏｆＤｒｕｇｓ乙書第二九三頁載明：海洛因經注射入人體後
    ，在體內迅速水解成６ＭｏｎｏａｃｅｔｙＩｍｏｒｐｈｉｎｅ，再緩緩繼續水
    解成嗎啡，然後再循嗎啡之代謝方式排出，同書第四三一至四三二頁並載有：嗎
    啡經注射入人體後，約百分之五十以上於八小時內自尿中排出，至二十四小時排
    出約百分之九十，但四十八小時後仍有微量可檢出等語。
  (2)揆諸前揭說明，本件被告前開時地為警查獲後採集之尿液，經以免疫學分析法及
    氣相層析質譜儀分析法交互檢驗，檢出被告尿液含有嗎啡陽性反應，顯見被告於
    採尿時間回溯四十八小時內確有施用第一級毒品安非他命之事實。此外，又有被
    告於九十三年十一月十二日為警查獲時扣案之海洛因十一包可資佐證，經檢驗含
    有第一級毒品海洛因成分，驗後淨重一‧九○公克，空包裝重二‧一七公克，此
    有法務部調查局九十四年一月二十八日調科壹字第二二○○一八九二五號鑑定通
    知書一份（見本院卷）在卷可稽。核諸被告自承於九十三年十一月十一日下午某
    時有注射施用第一級毒品海洛因等語，足見被告自白核與事實相符，而堪予採信
    。
  (3)是以，被告有在前揭犯罪時間施用第一級毒品海洛因之行為，堪予認定。
  4.施用第二級毒品安非他命部分：
  (1)甲基安非他命經口服投與後，約百分之七十於二十四小時內可自尿液中排出，而
    尿液內含甲基安非他命成分之檢出，與投與安非他命的量、個人體質、檢驗儀器
    之精密度有關，通常採尿化驗是否呈陽性反應，應以投與後二十四小時內所採者
    為宜，此有行政院衛生署藥物食品檢驗局（八○）藥檢壹字第四五二九號函可查
    。但甲基安非他命經口服投與後，仍有約百分之九十於九十六小時內自尿中排出
    ，惟由於目前國內尿液中甲基安非他命之檢驗僅為鑑定是否呈陽性反應，尚未定
    其含量，且甲基安非他命之成分檢出與其投與方式、投與量、個人體質、採尿時
    間與檢測儀器之精密度等多因素有關，因此僅憑尿液中呈安非他命陽性反應，並
    無法確實推算吸時時間距採集時間之長短，然最長可能不會超過四日，此亦經行
    政院衛生署藥物食品檢驗局八十一年二月八日（八一）藥檢壹字第○○一一五六
    號函示明確。而服用50mg之亞甲二氧基（MDMA）後，有72%之劑量會在七十二小
    時內檢測出來，資料顯示若要達到幻覺現象則需服用100mg-150mg以上，因此可
    推測尿液平均可檢出之時限將大於七十二小時，此亦有行政院國軍退除役官兵輔
    導委員會臺北榮民總醫院八十九年十月三十日（八九）北總內字第０九一三一號
    函檢附之資料可參。
  (2)揆諸前揭說明，本件被告於前開時地為警查獲後採集之尿液，經以免疫學分析法
    及氣相層析質譜儀分析法交互檢驗，檢出被告尿液含有甲基安非他命陽性反應，
    顯見被告於採尿時間回溯四日內確有施用第二級毒品安非他命之事實。核諸被告
    自承於九十三年十一月十一日下午某時有施用第二級毒品安非他命等語，足見被
    告自白核與事實相符，而堪予採信。
  (3)是以，被告有在前揭犯罪時間施用第二級毒品安非他命之行為，亦堪認定。
  (三)綜上所述，被告前曾因施用毒品，於強制戒治執行完畢釋放後之五年內，再犯本
    件施用第一級毒品海洛因及第二級毒品安非他命犯行。本件事證應屬明確，其犯
    行應堪認定。
二、查海洛因係毒品危害防制條例第二條第二項所稱之第一級毒品，安非他命則係同
    條項所稱之第二級毒品，均不得非法持有、施用。是核被告所為，係犯毒品危害
    防制條例第十條第一項之施用第一級毒品罪及同條第二項之施用第二級毒品罪。
    其施用第一、二級毒品前後，持有海洛因、安非他命之低度行為，應為施用之高
    度行為所吸收，均不另論罪。再被告所犯上述施用第一、二級毒品二罪間，犯意
    各別，行為互殊，應予分論併罰。查被告因施用毒品案件，經本院於九十一年八
    月八日以九十一年度訴字第一四五六號判處有期徒刑一年、四月，應執行有期徒
    刑一年二月，嗣經提起上訴，經台灣高等法院高雄分院審理中，於九十一年十月
    三十日撤回上訴確定，經入監執行，於九十三年三月三日縮短刑期執行完畢，有
    本院被告院內索引卡紀錄表、臺灣高等法院被告全國前案紀錄表及臺灣高雄地方
    法院檢察署刑案資料查註紀錄表各乙份在卷可按。是被告受有期徒刑執行完畢，
    於五年以內再犯本件最重本刑為有期徒刑以上之罪，為累犯，應依刑法第四十七
    條之規定，加重其刑。
三、爰審酌被告前因施用毒品案件，經觀察、勒戒及強制戒治後，仍未戒絕毒品，再
    犯本件施用毒品犯行，顯見其無悔改之意，意志不堅，有失政府制定毒品危害防
    制條例之立法美意，且再次施用海洛因、安非他命，本不宜寬貸；惟念其施用毒
    品乃自戕一己之身體健康，尚未害及他人，又犯後亦坦承犯行，態度良好等一切
    情狀，分別量處如主文所示之刑，定其應執行刑。又被告為警查獲時扣得之白粉
    十一包（驗後淨重一‧九○公克；空包裝重二‧一七公克），係第一級毒品海洛
    因，已於前述，爰依毒品危害防制條例第十八條第一項前段規定，均應予宣告沒
    收銷燬之（其包裝因包覆該毒品，其上顯留有該毒品之殘渣，衡情自難與之剝離
    ，當應整體視之為毒品，連同該包裝併予宣告沒收銷燬之）。
據上論斷，應依刑事訴訟法第二百七十三條之一第一項、第二百八十四條之一、第二
百九十九條第一項前段，毒品危害防制條例第十條第一項、第二項、第十八條第一項
，刑法第十一條、第四十七條、第五十一條第五款，判決如主文。
本案經檢察官乙○○到庭執行職務。
中      華      民      國      九十四      年     二     月   二十五   日
                                      臺灣高雄地方法院刑事第十四庭
                                          法      官  洪乙心
右正本證明與原本無異。
如不服本判決，應於判決送達後十日內，向本院提出上訴狀。
                                          法院書記官  黃進遠
中      華      民      國      九十四      年     二     月   二十五   日
附錄
毒品危害防制條例第十條
施用第一級毒品者，處六月以上五年以下有期徒刑。
施用第二級毒品者，處三年以下有期徒刑。
